Inventaris van de verbaalarchieven van het Ministerie van Financiën: Agenda''s en Toegangen, 1831-1935
Nationaal Archief, Den Haag
5e bureau algemene boekhouding, rekeningen, verificatie, staatsbegroting nationale schuld en middelenwet
6e bureau agenda, index, archief, expeditie.
In 1903 werd er een nieuw 6e bureau opgericht, onder vernummering van het bestaande 6e in 7e bureau:
6e bureau zekerheidsstelling rijksambtenaren
7e bureau agenda, index, archief, expeditie.
In 1912 werden het 6e en 7e bureau weer samengevoegd.
In 1922 werd het 3e bureau wegens de opheffing van de functie van betaalmeester en wijziging van de rijksbetalingsdienst genoemd: 3e bureau 's rijks schatkist.
in 1922 werd opgericht het Bemiddelingsbureau voor plaatsing van op wachtgeld gestelde ambtenaren en militairen, welke kwam te ressorteren onder G.Th. 1e bureau. Dit bureau ging in 1928 over naar de Afdeling Pensioenen en Erediensten.
In 1924 werd er gereorganiseerd:
Administratie der Generale Thesaurie
Bureau Algemene Zaken
Bureau Budget
Bureau Boekhouding
Bureau Rijksbetalingsdienst
Bureau Controle
Bureau Stichtingen, dagboek en index.
Het op 1 juli 1924 opgerichte Rijksbureau voor de Reclame werd in 1927 opgeheven, waarbij de taken zijn overgegaan naar het Bureau Algemene Zaken.
De in 1921 opgerichte Bezuinigingsinspectie werd in 1926 ondergebracht bij de Generale Thesaurie en wel onder het Bureau Controle:
Onderbureau Bezuinigingsinspectie
Onderbureau Administratieve Inspectie.
In 1932 werd de Bezuinigingsinspectie weer zelfstandig, waarbij de onderbureaus van het Bureau Controle zijn opgeheven.
Na opheffing van de Afdeling Pensioenen en Erediensten in 1933 zijn de erediensten naar de Generale Thesaurie overgebracht:
Bureau Erediensten, stichtingen, dagboek en index.
3.3. Administratie der Directe Belastingen, In- en Uitgaande Rechten en Accijnzen
Het archief van deze afdelingen bevindt zich grotendeels bij de verbaalarchieven van het Ministerie van Financiën (toegang 2.08.05.08 tot en met 2.08.05.20 en 2.08.05.39). De agenda, klappers en indices staan in de toegang 2.08.05.01 beschreven (inv.nrs. 9068-9721).
Dit is, na de overgang van deze administratie van het Departement van Ontvangsten naar dat van Financiën in september 1831, een theoretische administratie, daar er geen afzonderlijke administrateur is benoemd. Eerst sinds 1870 is er weer sprake van een formele organisatie van die naam.
Afdeling Directe Belastingen
1e bureau Algemene Zaken
2e bureau Agenda
3e bureau Verificatie en Materieel
4e bureau Contentieuze Zaken en Statistiek der Patenten
5e bureau Comptabiliteit
Afdeling In- en Uitgaande Rechten
Bureau Administratie
Bureau Rijnvaart
Bureau Tarief- en Handelszaken
Bureau Zeebrieven en Turkse paspoorten
Afdeling Accijnzen
Afdeling Contentieux
Afdeling Personeel
Afdeling Comptabiliteit.
Bij Koninklijk besluit van 21 januari 1834 no. 11 is m.i.v. 1 februari 1834 administrateur van het Kadaster Gericke ontslagen en is de Administratie van het Kadaster overgebracht naar het Ministerie van Financiën, Afdeling Directe Belastingen (zie m.b. 14 februari 1834 no. 70), welke afdeling werd ingedeeld:
Afdeling Directe Belastingen
Directe Belastingen
1e bureau Algemene Zaken
2e bureau Agenda
3e bureau Verificatie en Materieel
4e bureau Contentieuze Zaken en Statistiek der Patenten
Kadaster
5e bureau Administratie
6e bureau Comptabiliteit.
Bij Koninklijk besluit van 31 mei 1842 no. 29 zijn de afdelingen Accijnzen, Contentieux en In- en Uitgaande rechten verenigd onder een eenhoofdige leiding. Administratief bleven deze afdelingen gescheiden. In 1844 zijn de Hypotheken en het Kadaster weer samengevoegd en gebracht onder de Afdeling Registratie en Loterijen.
De Afdeling Contentieux werd eind 1852 opgeheven. De taken werden verdeeld over de afdelingen Accijnzen en In- en Uitgaande Rechten.
1 januari 1863 werden de afdelingen In- en Uitgaande Rechten en Accijnzen samengevoegd. De verificatietaak werden van deze afdelingen losgemaakt en samengebracht in de nieuwe afdeling Verificatie.
Afdeling Directe Belastingen
Afdeling In- en Uitgaande Rechten en Accijnzen
Afdeling Comptabiliteit
1e bureau Agenda, verificatie
2e bureau Begroting, regularisatie, tractementen
3e bureau Drukwerk
Afdeling Verificatie
Afdeling Personeel.
Per 1 januari 1868 werd de Afdeling Verificatie samengevoegd met de Afdeling Comptabiliteit tot een nieuwe afdeling:
Afdeling Comptabiliteit en Verificatie
1e bureau begroting, regularisatie en agenda
2e bureau verificatie en tractementen
3e bureau drukwerk
4e bureau verificatie en sluiting rekeningen belastingdienst.
Omdat de uitgaande rechten waren afgeschaft, wijzigde men per 1 januari 1878 de naam van de administratie in:
Administratie der Directe Belastingen, Invoerrechten en Accijnzen
Afdeling Directe Belastingen
Afdeling Invoerrechten en Accijnzen
Afdeling Comptabiliteit en Verificatie
1e bureau begroting, regularisatie en agenda
2e bureau verificatie en tractementen
3e bureau drukwerk
4e bureau verificatie en sluiting rekeningen belastingdienst
Afdeling Personeel.
In 1907 werd de Afdeling Invoerrechten en Accijnzen gesplitst in:
Afdeling Invoerrechten
Afdeling Accijnzen.
In 1914 is aan Administratie der Directe Belastingen, Invoerrechten en Accijnzen toegevoegd het Bureau gebouwen, vaartuigen en mobilair, dat in 1921 werd verzelfstandigd tot de Afdeling Gebouwen, welke in 1922 is opgegaan in de Rijksgebouwendienst.
In 1919 werd de Afdeling Comptabiliteit gesplitst in twee afdelingen:
Afdeling Comptabiliteit
Afdeling Verificatie en Materieel.
Per 18 februari 1926 werd de Administratie der Directe Belastingen, Invoerrechten en Accijnzen verenigd met de Administratie van de Registratie, de Hypotheken en het Kadaster tot de Administratie der Belastingen.
3.4. Administratie van de Registratie, de Hypotheken en het Kadaster
Het archief van deze afdelingen bevindt zich grotendeels bij de verbaalarchieven van het Ministerie van Financiën (toegang 2.08.05.21 tot en met 2.08.05.38). De agenda, klappers en indices staan in de toegang 2.08.05.01 beschreven (inv.nrs. 9722-99906).
Deze administratie behandelde van oudsher de zgn. indirecte belastingen als de rechten op de successie, zegel, registratie, loterijen, hypotheken en kadaster, en de inning van boeten en justitiekosten. Bij de overgang van deze administratie van het Departement van Ontvangsten naar het Ministerie van Financiën kwam de administratie te vervallen. Bij Koninklijk besluit van 30 september 1831 no. 12 is de Administratie van het Kadaster losgemaakt van die van de Registratie, het Kadaster en der Loterijen, waarna ontstond de: Afdeling Registratie en Loterijen (inspecteur-generaal) onderverdeeld in vier bureaus.
In 1844 zijn de Hypotheken en het Kadaster weer samengevoegd en gebracht onder de Afdeling Registratie en Loterijen.
Per 1 januari 1864 werden de afdelingen Registratie en Domeinen samengevoegd tot:
Afdeling Registratie en Domeinen
bureau successie, zegel, hypotheken, boeten, justitiekosten, loterijen, drukwerk
bureau registratie en verkoop roerende goederen
bureau kadaster
bureau domeinen
bureau consignatiën, fondsen, wegen en vaarten, waarborgkapitalen (dit bureau tot 1870)
bureau comptabiliteit.
Per 1 januari 1874 werd de Afdeling Registratie en Domeinen weer gesplitst in een Afdeling Domeinen en de:
Afdeling Registratie
bureau successie, zegel, hypotheken, boeten, justitiekosten, loterijen, drukwerk
bureau registratie en verkoop roerende goederen
bureau kadaster
bureau comptabiliteit registratie en domeinen.
In 1881 wijzigde de bureauindeling:
Afdeling Registratie
bureau personeel registratie, successie, boeten, justitiekosten, loterijen, drukwerk
bureau registratie, zegel en publieke verkopingen roerende goederen
bureau hypotheken en kadaster
bureau comptabiliteit registratie en domeinen.
In 1894 wijzigde de bureauindeling nogmaals, voornamelijk als gevolg van de nieuwe taak met betrekking tot de vermogensbelasting:
Afdeling Registratie
1e bureau (alleen 1894: vermogensbelasting) successie, verslagen van grondige naziening, personeel registratie
2e bureau (vanaf 1895:) vermogensbelasting, registratie en hypotheekrechten, publieke verkopingen van roerende goederen, notarisambt, relevés
3e bureau hypotheken en kadaster
4e bureau comptabiliteit
5e bureau zegel, boeten en gerechtskosten, loterijen, drukwerken.
In 1913 werd de Afdeling Registratie gesplitst, waarbij ontstond:
Administratie van de registratie, de hypotheken en het kadaster
Afdeling Successie en personeel
Afdeling Registratie en vermogensbelasting
Afdeling Hypotheken en kadaster
Afdeling Comptabiliteit
Afdeling Zegel.
In 1919 vond een herschikking van taken plaats en verdween één bureau:
Administratie van de registratie, de hypotheken en het kadaster
Afdeling Successie en personeel
Afdeling Registratie en vermogensbelasting
Afdeling Hypotheken en kadaster
Afdeling Comptabiliteit en zegel.
In 1925 werd de Afdeling Kadaster geformeerd:
Afdeling Registratie, hypotheken en vermogensbelasting
Afdeling Kadaster.
SA 1927: Per 18 februari 1926 werd de Administratie der Directe Belastingen, Invoerrechten en Accijnzen verenigd met de Administratie van de Registratie, de Hypotheken en het Kadaster verenigd tot de Administratie der Belastingen. De Afdeling Kadaster werd zelfstandig.
3.5. Administratie der Belastingen
Het archief van deze afdelingen bevindt zich grotendeels bij de verbaalarchieven van het Ministerie van Financiën (toegang 2.08.05.09, 2.08.05.16 tot en met 2.08.05.20, 2.08.05.25, 2.08.05.28, 2.08.05.29, 2.08.05.32 tot en met 2.08.05.34 en 2.08.05.37 tot en met 2.08.05.40). De agenda, klappers en indices staan in de toegang 2.08.05.01 beschreven (inv.nrs. 9068-9905).
Opgericht op 18 februari 1926 na vereniging van de Administraties der Directe Belastingen, Invoerrechten en Accijnzen met de Administratie van de Registratie, de Hypotheken en het Kadaster.
Administratie der Belastingen
Afdeling Directe Belastingen
Afdeling Indirecte Belastingen
Afdeling Invoerrechten
Afdeling Accijnzen
Afdeling Personeel
Afdeling Comptabiliteit
Afdeling Verificatie en Materieel
Afdeling Kadaster.
In 1929 werd de zelfstandige Afdeling Kadaster weer ondergebracht bij de Administratie der Belastingen. De Afdeling Personeel werd omgezet in een Centrale Directie, terwijl de Afdeling Comptabiliteit werd losgemaakt uit de administratie en voor het gehele ministerie van Financiën ging werken.
Administratie der Belastingen
Afdeling Centrale Directie
bureau Personeel en Administratie
bureau Organisatie
Afdeling Directe Belastingen
Afdeling Indirecte Belastingen
Afdeling Invoerrechten
Afdeling Accijnzen
Afdeling Hypotheken en Kadaster
Afdeling Verificatie en Materieel
bureau Verificatie
bureau Materieel.
In 1930 werden de afdelingen Accijnzen en Invoerrechten weer samengevoegd tot de:
Afdeling Invoerrechten en Accijnzen
bureau Invoerrechten
bureau Accijnzen
bureau Contentieus
bureau Verificatie.
Enige jaren later, in 1933 werd deze samenvoeging weer ongedaan gemaakt:
Afdeling Invoerrechten
bureau Invoerrechten
bureau Verificatie
Afdeling Accijnzen
bureau Accijnzen
bureau Contentieus.
3.6. Administratie der Posterijen en Telegrafie
Het archief van deze afdelingen bevindt zich grotendeels bij de verbaalarchieven van het Ministerie van Financiën (toegang 2.08.05.44 en 2.08.05.45). De agenda, klappers en indices staan in de toegang 2.08.05.01 beschreven (inv.nrs. 9907-9964).
Afdeling Posterijen en verdere middelen van vervoer 1831-1845
Op 1 januari 1846 werd het toezicht over de postwagens, diligences, stoomboten, veerschepen, schuiten en verdere van middelen van vervoer bij Koninklijk besluit van 19 december 1845 no. 97 weer overgegaan naar het Ministerie van Binnenlandse Zaken, Afdeling Posterijen 1846-1877.
In november 1877 zijn de posterijen overgebracht naar het nieuw opgerichte Ministerie van Waterstaat, Handel en Nijverheid.
Per 1 januari 1870 is de dienst van de rijkstelegraaf overgebracht van het Ministerie van Binnenlandse Zaken naar dat van Financiën, Afdeling Telegrafie 1870-1877.
In november 1877 is de rijkstelegraaf overgebracht naar het nieuw opgerichte Ministerie van Waterstaat, Handel en Nijverheid.
3.7. Administratie der Domeinen
Het archief van deze afdeling is altijd afzonderlijk beheerd en is beschreven in de toegang 2.08.14 tot en met 2.08.17 en 2.08.44). De agenda, klappers en indices staan eveneens in die toegangen beschreven.
In 1841 is het Amortisatiesyndicaat opgeheven en is het domeinbeheer overgegaan naar het Ministerie van Financiën, Afdeling Domeinen.
Per 1 januari 1864 werd de Afdeling Domeinen met de Afdeling Registratie en Loterijen samengevoegd tot de:
Afdeling Registratie en Domeinen, met o.m:
bureau domeinen
bureau consignatiën, fondsen, wegen en vaarten, waarborgkapitalen (dit bureau tot 1870).
Per 1 januari 1874 werd de Afdeling Registratie en Domeinen gesplitst in een Afdeling Registratie en een Afdeling Domeinen.
In 1904 is de Afdeling formeel verheven tot de Administratie der Domeinen.
Vanaf 1926 is weer sprake van de Afdeling Domeinen.
3.8. Afdelingen Pensioenen en Erediensten
De archieven van deze afdelingen zijn afzonderlijk beschreven in de toegangen 2.08.13 en 2.08.35.01. De agenda, klappers en indices staan in de toegang 2.08.05.01 beschreven (inv.nrs. 8761-9067).
Na de opheffing van de Ministeries voor de Hervormde en andere Erediensten behalve de Rooms Katholieke en voor de Rooms Katholieke Eredienst is bij het Ministerie van Financiën de Afdeling Erediensten opgericht:
Afdeling Erediensten
1e bureau protestantse en israëlitische kerkgenootschappen, algemeen, toekenning van subsidies en toelagen
2e bureau protestantse en israëlitische comptabiliteit
3e bureau rooms katholiek en oud-bisschoppelijk kerkgenootschap
4e bureau secretarie.
In 1894 heeft een inkrimping van de afdeling Erediensten plaatsgevonden:
Afdeling Erediensten
1e bureau protestantse en israëlitische kerkgenootschappen, bibliotheek
2e bureau rooms katholiek en oud-bisschoppelijk kerkgenootschap
3e bureau secretarie.
In 1904 vond nogmaals een inkrimping plaats:
Afdeling Erediensten
1e bureau algemeen, protestantse en israëlitische kerkgenootschappen, bibliotheek, secretarie
2e bureau rooms katholiek en oud-bisschoppelijk kerkgenootschap.
Eveneens in 1904 werd de zorg voor de pensioenen van ambtenaren van de Generale Thesaurie afgesplitst en opgedragen aan de nieuwe Afdeling Pensioenen (voorheen 2e bureau van de Administratie der Generale Thesaurie).
In 1922 werden de afdelingen Erediensten en Pensioenen samengevoegd tot de Afdeling Pensioenen en Erediensten
In 1933 gaan de pensioenen over naar het Ministerie van Binnenlandse Zaken. De erediensten worden voortaan behandeld aan de Generale Thesaurie.
3.9. Overige afdelingen
3.9.1. Afdeling Arbeidersverzekering
Zie voor het archief en de toegang: 2.15.08.
Van 1914-1916 heeft deze afdeling geressorteerd onder het Ministerie van Financiën. De Afdeling is uiteindelijk in 1918 terechtgekomen bij het Ministerie van Arbeid.
3.9.2. Afdeling Rijksgebouwen
Het archief van deze afdeling berust thans (2002) nog bij de Rijksgebouwendienst.
Van 1922-1946 behoorde de zorg voor alle rijksgebouwen tot de taak van de minister van Financiën. In 1946 werd die taak overgedragen aan de minister van Wederopbouw.
3.9.3. Afdeling Comptabiliteit
Het archief van deze afdelingen bevindt zich grotendeels in het dossierarchief van het Ministerie van Financiën (toegang 2.08.41). De agenda, klappers en indices staan in de toegang 2.08.05.01 beschreven (inv.nrs. 8758-9067).
Als gevolg van de nieuwe Comptabiliteitswet werden in 1929 de comptabele werkzaamheden, die tot dan over verschillende afdelingen waren verspreid, geconcentreerd bij de centrale Afdeling Comptabiliteit. Deze was verdeeld in:
Bureau Boekhouding
Bureau Verificatie
Bureau Betaalbaarstellingen.
Geschiedenis van het archiefbeheer
Gedurende de gehele periode hebben de afdelingen en administraties van het ministerie hun archivalia in beginsel geordend tot één centraal verbaalarchief, waarbij de besluiten van de minister chronologisch geordend werden op datum van afdoening. Enkele afdelingen hebben echter uit praktische overwegingen gemeend deze centrale ordening te moeten verlaten. Hun stukken werden, na gelicht te zijn uit het verbaalarchief, geordend tot dossiers en bundels op onderwerp. Door deze opsplitsing waren tot 1995 de volgende bestanddelen te onderscheiden:
Het openbare verbaalarchief, chronologisch geordend op datum van afdoening, 1831-1935. Omvang 1245 meter.
Het kabinets/geheime verbaalarchief, chronologisch geordend op datum van afdoening, 1831-1940. Omvang 38 meter.
Het dossierarchief over de periode 1831-1918, dat voornamelijk bestaat uit dossiers van het Generaal Secretariaat, de Administraties van de Generale Thesaurie en van 's-Rijks Uitgaven, de Afdeling Posterijen en de Afdeling Telegrafie. Voorts bestaat dit archief nog uit een aantal losse items van de "belastingafdelingen" (Rijnvaart, handelstraktaten, Ambulante Recherche, Algemeen Zegelkantoor etc). De inventaris op dit bestand, omvang 55 meter, is vervallen, thans is het 2.08.41.
Het dossierarchief over de periode 1919-1940, dat voornamelijk bestaat uit dossiers van het Secretariaat, de Thesaurie, het Kabinet en voorts enige commissiearchieven. Toegankelijk met behulp van inventaris 2.08.41. Omvang 145 meter.
Het dossierarchief van de Afdeling Pensioenen over de periode (1860) 1904-1933, waarin tevens opgenomen het archief van het Bemiddelingsbureau Wachtgelders 1922-1932. Zie inventaris 2.08.35.01. Omvang 8 meter.
Het archief van de Afdeling Erediensten over de periode 1871-1940. Zie inventaris 2.08.13. Omvang 40 meter.
De archivalia van de Afdeling Domeinen, die onderverdeeld zijn in de perioden 1823-1868 (hierin tevens de periode 1823-1840 van het Amortisatie Syndicaat), 1869-1913 en 1914-1944. Zie de inventarissen 2.08.16 t/m 21 en 2.08.34.
8De archivalia van de Afdeling Rijksgebouwen (1922-1940) zijn geheel geïncorporeerd in het archief van de Rijksgebouwendienst. Dit archief berust nog bij de Rijksgebouwendienst.
Het archief van de Afdeling Kadaster is in vroeger dagen grotendeels illegaal door het ministerie van Financiën vernietigd.
Het probleem bij het openbaar verbaalarchief was echter, dat het afsplitsen van stukken naar afdelingsarchieven geenszins consequent is geschied, waardoor het kan voorkomen, dat men in bepaalde perioden nog ruimschoots stukken in het verbaal aantreft, die in een latere fase tot een dossier zijn gevormd. Wel kan gezegd worden, dat het merendeel en daarmee tevens de meer belangrijke archivalia van het Secretariaat, de Thesaurie, de Rijksuitgaven en van de afdelingen Posterijen en Telegrafie uit het verbaal verwijderd zijn. Het openbaar verbaal bestond aldus voornamelijk uit archivalia afkomstig van de "belastingafdelingen" van het Ministerie.
De verwerving van het archief
Overbrenging van een overheidsarchief
Inhoud en structuur van het archief
2.08
Ordening van het archief
Wijze van raadplegen van het verbaalarchief.
Blijkens de agenda's is het ministerie na de samenvoeging in 1831 pas op 1 januari 1833 begonnen met de vorming van een centraal verbaalarchief (dit gaat voor het geheim archief niet op). Feitelijk heeft dit niet veel betekenis, aangezien alle stukken van het Secretariaat, de Thesaurie en de Rijksuitgaven over 1831-1832 in het dossierarchief zijn opgenomen. In verband met de overdracht rond 1905 van het oude ministeriearchief naar het Algemeen Rijksarchief, is de cesuur op 1830/1831 aangebracht, zodat het archief op 1 januari 1831 aanvangt in plaats van in september 1831.
Bij het openbaar verbaal is tot 1920 dagelijks een agenda van afgedane stukken gevoegd. Per afdeling wordt hierin aantekening gehouden over de herkomst en de inhoud van het stuk en wordt kortelings de strekking van de beschikking omschreven. Na 1920 is een numerieke lijst van het aantal beschikkingen bijgevoegd met aanduiding van de behandelende afdeling. Bovendien zijn er vanaf 1914 per afdeling de z.g. rubriekenlijsten: dagelijkse nummerlijsten van de beschikkingen met verwijzing naar de indexrubrieken.
De per jaar samengestelde alfabetische indices van het Ministerie van Financiën beslaan de periode 1831-1935 en zijn onderverdeeld naar de volgende administraties en afdelingen:
Generaal Secretariaat, 1831-1913; (Kabinet en) Secretarie, 1913-1935; Administratie van 's-Rijks Uitgaven, 1831-1869; Administratie van de Generale Thesaurie, 1831-1923; Afdeling Pensioenen, 1904-1933; Bemiddelingsbureau Wachtgelders, 1923-1933. De Generale Thesaurie is per 21 maart 1923 een eigen index gaan voeren (zie inv.nrs. 9027-9067: agenda's, indices en klappers).
Administratie der Directe Belastingen, In- en Uitgaande Rechten en Accijnzen, 1831-1878; Administratie der Directe Belastingen, Invoerrechten en Accijnzen, 1879-1926; Administratie der Belastingen (uitgezonderd de indirecte belastingen), 1926-1935; Afdeling Personeel, 1831-1935; Afdeling Rijksgebouwen, 1922-1935; Afdeling Comptabiliteit, 1930-1935.
Registratie en Loterijen, 1831-1863; Registratie (en Domeinen), 1864-1873; Registratie, 1874-1893; Administratie van de Registratie, Hypotheken en het Kadaster, 1894-1926; Afdeling Indirecte Belastingen van de Administratie der Belastingen, 1926-1935; Afdeling Kadaster, 1926-1929; Afdeling Hypotheken en Kadaster, 1930-1935.
Afdeling Posterijen, 1831-1877.
De afdelingen van het ministerie hebben bij het samenstellen van de indices in de loop van ruim honderd jaar een sterk wisselend aantal indexrubrieken gebruikt, waardoor het soms moeilijk is te bepalen in welke rubriek een bepaalde categorie stukken wordt vermeld. Om dit te ondervangen is van iedere index een alfabetische rubriekenlijst met klapper over de gehele periode 1831-1935 gemaakt, die de jaren vermeldt waarin een bepaalde rubriek in de index voorkomt. Het betreft de inventarissen onder nummer:
2.08.09 Hoofdenlijst en klapper Secretariaat, Thesaurie etc: deze index is digitaal beschikbaar
2.08.10 Hoofdenlijst en klapper Directe Belastingen: deze index is digitaal beschikbaar.
2.08.11 Hoofdenlijst en klapper Indirecte Belastingen: deze index is ditigtaal beschikbaar.
2.08.12 Hoofdenlijst en klapper Posterijen (1831-1877): deze index is digitaal beschikbaar
Bij een onderzoek zal men eerst moeten bepalen tot de competentie van welke afdeling of administratie een bepaalde zaak behoorde. In de betreffende indexrubriek in de index vindt men alle stukken omschreven, die in dat jaar over een bepaalde kwestie zijn behandeld met een verwijzing naar de afdoeningsdatum en het nummer.
Heeft men deze datum en nummer gevonden, dan kan men via de agenda's nagaan welke afdeling dit stuk heeft behandeld. Zo het niet is vernietigd, zal dat stuk in het verbaal van de betreffende afdeling te vinden zijn.
Men dient zich wel te realiseren, dat niet ieder archiefstuk bewaard is gebleven: bepaalde categorieën stukken zijn deels of geheel uit het verbaalarchief vernietigd of zijn ondergebracht in een dossier. In c. 90% van de gevallen is dat aangetekend in de agenda, of staat dat vermeld op een verwijsbriefje, die bij de agenda's zijn gevoegd.
Naast de index hebben de afdelingen tevens klappers op namen aangelegd, die direct verwijst naar de afdoeningsdatum. Tevens zijn er bijzondere namenklappers (gratificaties, op namen van N.V.'s, op salarisinhoudingen etc) bijgehouden.
Aanwijzingen voor de gebruiker
Openbaarheidsbeperkingen
Volledig openbaar.
Materiële beperkingen
Andere toegang
Op de indices op de resoluties van de minister van Financiën, Generaal Secretariaat (1831-1913), de Afdeling Kabinet en Secretarie (1913-1935), de Generale Thesaurie (1831-1923) en de Administratie van 's-Rijks Uitgaven (1831-1869) (inventarisnummers 8815-8967) is een digitale index (oud toegangsnummer 2.08.09) beschikbaar.
Op de indices op de resoluties van de minister van Financiën, afdeling Directe Belastingen, Invoerrechten en Accijnzen (inventarisnummers 9113-9533) is een digitale index (oud toegangsnummer 2.08.10) beschikbaar.